臺灣高等法院高雄分院刑事判決　　　　　　　　　　九十三年度上易字第二九六號
　　上　訴　人　台灣高雄地方法院檢察署檢察官
　　被　　　告　乙○○原名陳.
右上訴人因被告詐欺案件，不服台灣高雄地方法院九十三年度易字第三號中華民國
九十三年四月十二日第一審判決（起訴案號：台灣高雄地方法院檢察署九十一年度偵
字第二一五０二號），提起上訴，本院判決如左：
    主  文
上訴駁回。
    理  由
一、公訴意旨略以：被告乙○○（原名陳金水）明知李樹民（另由檢察官為不起訴處
    分）在高雄市○○區○○路九０一號經營之「連騏汽車商行」所出售之車牌號碼
    ＺＬ－一二九六號朋馳牌Ｓ三二０Ｌ中古車（下稱系爭車輛），係民國九十年九
    月間台北市水災後整車滅頂之泡水車，被告竟於九十一年六月四日，為牟取車輛
    仲介利益，向告訴人甲○○謊稱：該車僅泡水至皮椅下方，車輛電腦儀器等重要
    設備均未受損云云，致告訴人陷於錯誤而以新台幣（下同）一百十五萬元高價向
    李樹民購買該車，被告則取得五萬元佣金。嗣於同年七月十三日，告訴人將該車
    送往高雄縣鳳山市○○路八號「中華賓士汽車公司」（下稱賓士公司）保養場修
    理時，始知該車係整車滅頂之泡水車，尚須花費二十餘萬元以上維修費用，告訴
    人始知受騙，因認被告涉犯刑法第三百三十九條第一項之詐欺取財罪嫌云云。
二、按犯罪事實，應依證據認定之，無證據不得認定犯罪事實；不能證明被告犯行者
    ，應諭知無罪之判決，刑事訴訟法第一百五十四條第二項、第三百零一條第一項
    分別定有明文。次按刑法第三百三十九條詐欺罪之成立，係以行為人意圖為自己
    或第三人不法之所有，以詐術使人將本人或第三人之物交付或取得利益為要件，
    所謂以詐術使人交付，必須被詐欺人因其詐術而陷於錯誤，若其所用方法，不能
    認為詐術，亦不致使人陷於錯誤，即不構成該罪（最高法院四十六年台上字第二
    六０號判例參照）。
三、公訴人認被告涉犯詐欺罪嫌，係以：(一)告訴人之指訴(二)汽車買賣合約書(三)日盛證
    券股份有限公司（下稱日盛公司）九十二年二月十八日證管字第一五０號函暨所
    附汽車買賣合約書、良友汽車公司（下稱良友公司）工作明細表(四)車輛泡水照片
    三幀及(五)賓士公司九十二年四月十六日中賓字第九二０四００四號函為主要論據
    。訊據被告固坦承有於右揭時地介紹告訴人向連騏商行以一百十五萬元之價格購
    買系爭車輛，並取得五萬元佣金等事實不諱，惟堅決否認有何詐欺取財犯行，辯
    稱：我當時看系爭車輛的玻璃、天花板沒有泥沙痕跡，因此判斷應該只有泡水到
    皮椅下方，我有跟告訴人說系爭車輛是泡水車，所以價格比較便宜，告訴人事先
    也有帶朋友去看車、試車，不致於陷於錯誤，且若我有詐騙的意思，不會只賺五
    萬元佣金，事後又幫告訴人支付修繕費十四萬元等語。
四、經查：
（一）告訴人經由被告之介紹，於九十一年六月四日與連騏商行訂立汽車買賣合約書
      ，約定由告訴人以一百十五萬元之價格向連騏商行購買系爭車輛（一九九七年
      三月份出廠），被告並向告訴人保證該車僅泡水至皮椅下方，依現況交車，而
      告訴人為支付車款，先向銀行貸款一百二十萬元，於貸得款項後將其中一百十
      五萬元直接支付連騏商行，被告則自連騏商行取得五萬元之佣金等情，業據被
      告坦承無誤，核與告訴人之指訴、證人即連騏商行負責人李樹民及會計朱雅琳
      於原審法院證述之情節相符，復有買賣合約書、行車執照各一份在卷可稽，堪
      信為真實。
（二）告訴人與被告原本不相識，因告訴人欲購車而透過友人鄭榮吉介紹，委託被告
      代尋賓士三二０中古車，被告乃與告訴人聯繫，告知連騏商行出售之系爭車輛
      為相同車款，被告原先開價一百三十萬元，告訴人看車後表示滿意，希望能再
      降低價格，被告遂表示最低以一百十五萬元成交，告訴人即偕同友人看車、試
      車後決定購買系爭車輛等事實，業據被告及告訴人陳述一致，並經證人李樹民
      證述屬實，足證系爭車輛買賣過程，顯係告訴人積極欲購買系爭車輛，經與被
      告討價還價後，雙方始達成交易，被告並未主動向告訴人表示願低價出售系爭
      車輛，殆無疑義。
（三）系爭車輛係滅頂之泡水車，此為被告所不爭執，並有日盛公司汽車買賣合約書
      、良友公司工作明細表及車輛泡水照片三幀附卷可稽；而系爭買賣合約書上載
      明「僅泡水至皮椅下方」等語，則有該買賣合約書可稽；該買賣合約書所載情
      形顯與事實不符，雖可認定。惟被告辯稱：我不知道該車是滅頂之泡水車，李
      樹民也沒有告訴我是滅頂之泡水車，我當時看系爭車輛的玻璃、天花板沒有泥
      沙痕跡，因此判斷應該只有泡水到皮椅下方等語，核與證人李樹民於原審證述
      ：我有跟被告說系爭車輛泡過水，但我也不清楚泡到哪裡，我們中古車行之價
      目並無區分泡水車、非泡水車，只有依正常車齡來計算價格，系爭車輛引擎蓋
      打開後，零件看起來都像正常車輛，沒有泡過水的跡象，門縫也得正常等語相
      符，參諸告訴人曾偕同友人一同看車、試車後始決定購買等情以觀，系爭車輛
      外觀上應無法判斷係滅頂之泡水車，至為明灼。由上開證據所示，被告雖知悉
      系爭車輛係泡水車，惟被告是否知悉系爭車輛係滅頂之泡水車則非無疑；而本
      件除告訴人之指訴外，尚無法積極證明被告明知系爭車輛係滅頂之泡水車。
（四）原審法院函詢高雄市汽車商業同業公會關於系爭車輛之中古車價，經該會函覆
      稱：「賓士Ｓ三二０Ｌ出廠年份一九九七年三月份自用小客車於九十三年二月
      份之中古車市價約一百十萬元，該款車輛一年之折舊率價差約二十萬元左右。
      」等語，有該會九十三年二月十八日（九十三）高汽茂字第０四九二號函可佐
      ，由此可知系爭車輛如未泡水，於買賣當時之中古車價約為一百三十萬元，堪
      可認定。而告訴人於原審法院自陳：系爭車輛第一次修理花費十幾萬元，被告
      支付其中十四萬元，修理廠估價全部修繕費至少須四十萬元等語，足徵系爭車
      輛之實際價值約為九十萬元（即一百三十萬元減去四十萬元修理費），核與被
      告出售之價格一百十五萬元並非相差甚遠，況被告僅賺取五萬元佣金，所得佣
      金尚屬合理，並非暴利；況告訴人購得該車後，被告代告訴人支付修理費十四
      萬元，已如前述，益徵被告並無不法所有之意圖，否則被告於取得佣金後，應
      無代告訴人支付超過其所得佣金之修理費之必要。本件既係告訴人積極表示欲
      購買，並非被告主動表示願低價出售，且售價與實際價值並非相差甚遠，被告
      事後亦支付超過佣金之修繕費以示負責，則尚難認被告有何詐欺意圖及施用詐
      術之行為。
（五）另告訴人於原審陳稱：我事先曾去看車三次，其中一次試車，試車時後試鏡不
      能轉動，遠燈、近燈無法調整，冷氣不會冷，被告有說這是泡水車，泡到椅子
      下方，我不知道這些都是電腦控制的，所以決定買車等語，顯見被告於試車時
      ，即已知悉系爭車輛係泡水車，則其對於上述零件故障之原因應與車輛泡水有
      關一情，自難諉為不知，參以九十年間台北、高雄兩地均分別發生重大淹水災
      情，造成許多車輛因而滅頂，經各大報章媒體加以報導之結果，一般人皆得以
      知悉當時市面上有許多泡水車主欲透過中古車行銷售、脫手，況告訴人亦自承
      其知悉當時高雄淹大水等語甚明，是以告訴人既於上開水災發生後數月購買中
      古車，且試車當時亦知悉系爭車輛係泡水車，並發現有上述零件故障之情形，
      告訴人理應合理懷疑該車並非僅泡水至皮椅下方，否則如被告所言，若僅泡水
      至皮椅下方，電腦控制之零件不受影響，則上述零件當不至於故障，惟告訴人
      於試車當時既已發現上述電腦控制之零件故障，仍於短期內表示願意購買，足
      認其於應合理懷疑系爭車輛可能不僅泡水至皮椅上方之情形下，仍願意購買系
      爭車輛，即難謂告訴人有何陷於錯誤可言。至卷附公訴人提出之賓士公司九十
      二年四月十六日中賓字第九二０四００四號函，僅能證明系爭車輛泡水程度與
      維修費用之差異，惟被告僅係仲介車輛買賣，並非中古車商，難認其事先對於
      系爭車輛之來源業已知悉，況告訴人並未陷於錯誤，有如前述，因此，尚不得
      以該函文據認被告有詐欺犯行。
（六）綜上所述，本件調查所得證據不足證明被告有不法所有之意圖、施用詐術及告
      訴人有陷於錯誤之情形，自難以詐欺取財罪名相繩。此外，復查無其他積極證
      據足資證明被告有何詐欺取財之犯行，揆諸前揭說明，不能證明被告犯罪，依
      法自應諭知無罪之判決。
五、原審法院諭知被告無罪，並無不合，檢察官上訴意旨指摘原判決諭知被告無罪不
    當，核無理由，應予駁回。
據上論斷，應依刑事訴訟法第三百六十八條，判決如主文。
本案經檢察官周章欽到庭執行職務。
中    華    民    國      九十三      年      七      月      二十九    日
                              臺灣高等法院高雄分院刑事第六庭
                                  審判長法官  王憲義
                                        法官  張盛喜
                                        法官  范惠瑩
右正本證明與原本無異。
不得上訴。
                                  法院書記官  呂明燕
中    華    民    國      九十三      年      七      月     二十九     日
